【裁判字號】    95,交聲,377
【裁判日期】    951228
【裁判案由】    違反道路交通管理處罰條例聲明異議
【裁判全文】
臺灣桃園地方法院交通事件裁定         95年度交聲字第377號
原處分機關  交通部公路總局新竹區監理所桃園監理站
異  議  人  甲○○
即受處分人
上列受處分人因違反道路交通管理處罰條例案件，對於交通部公
路總局新竹區監理所桃園監理站於民國95年7 月6 日所為之處分
（原處分案號：桃監裁罰字第裁52-P00000000號），聲明異議，
本院裁定如下：
    主  文
原處分撤銷。
甲○○汽車駕駛人，未領有駕駛執照駕駛小型車，處罰鍰新臺幣
捌仟肆佰元。
    理  由
一、原處分意旨略以：異議人即受處分人甲○○前於民國91年4
    月8 日晚上8 時54分許，騎乘車號RSV-597 號機車行經平鎮
    市○○路、環南路口時有未依規定2 段式左轉之違規，未依
    規定繳納罰鍰，經本站於92年7 月25日起易處逕行註銷駕照
    。而異議人於95年4 月23日晚上9 時15分許復駕駛車號
    2336-MN 號自用小客車，行經花蓮市○○○路、國民七街口
    ，為警攔查製單舉發「無照駕駛」，並填摯舉發單移送本站
    處理，本站即依道路交通管理處罰條例第21條第1 項第1 款
    之規定，裁處異議人罰鍰新臺幣（下同）9600元等語。
二、異議意旨略以：異議人甲○○前雖於91年4 月8 日晚上8 時
    54分許，騎乘車號RSV-597 號機車行經平鎮市○○路、環南
    路口時有未依規定2 段式左轉之違規而遭警舉發，然異議人
    未收到舉發通知單，因為異議人之戶籍址即桃園市○○路
    249 號10樓之2 房屋出租他人，異議人並未住在該處，而該
    處管理員未曾將上揭舉發通知單交付異議人，導致異議人未
    依限繳納罰鍰，況異議人亦未收到被註銷駕照之通知。直到
    異議人於95年4 月23日晚上9 時15分許復駕駛車號2336-MN
    號自用小客車，行經花蓮市○○○路、國民七街口，為警攔
    查製單舉發「無照駕駛」，異議人始知駕照早遭註銷。是異
    議人認為原處分機關應回復異議人之駕照，為此請求撤銷原
    處分。
三、按「汽車駕駛人，未領有駕駛執照駕車者，處新臺幣6000元
    以上12000 元以下罰鍰，並當場禁止其駕駛及扣留其車輛牌
    照」，修正前道路交通管理處罰條例第21 條 第1 項第1 款
    定有明文（按該條文後於94年12月28日經修正公布為同條第
    1 項第1 款「未領有駕駛執照駕駛小型車或機器腳踏車」，
    並自95年7 月1 日起生效施行，依行政罰法第5 條前段之規
    定，本件應依修正後道路交通管理處罰條例第21條第1 項1
    款之規定處斷，併此敘明）。經查：
（一）異議人甲○○於95年4 月23日晚上9 時15分許駕駛車號23
      36-MN 號自用小客車，行經花蓮市○○○路、國民七街口
      ，為警攔查製單舉發「無照駕駛」之違規事實，為異議人
      所不爭執，且有花蓮縣警察局花警交字第P00000000 號舉
      發違反道路交通管理事件通知單在卷可稽，此部分事實堪
      以認定。又異議人前於91年4 月8 日晚上8 時54分許，騎
      乘車號RSV-597 號機車行經平鎮市○○路、環南路口時有
      未依規定2 段式左轉之違規，未依規定繳納罰鍰，經交通
      部公路總局新竹區監理所桃園監理站以桃監裁三字第D9A2
      61282 號裁決書，裁處罰鍰1800元，並記違規點數1 點，
      然因異議人逾越期限未繳納罰鍰亦未繳送駕駛執照，而遭
      監理機關於92年7 月25日起易處吊銷並逕行註銷駕駛執照
      等節，有桃園縣警察局桃警局交字第D9A261282 號舉發違
      反道路交通管理事件通知單、桃園監理站汽車駕駛人螢幕
      列印資料、一次裁決查詢報表各1 份在卷可稽，是異議人
      自92年7 月25日起為監理機關易處吊銷並逕行註銷駕駛執
      照，而於95年4 月23日未領有駕駛執照駕車上路之事實，
      洵可認定。
（二）異議人雖以前詞置辯，惟查：
    (1)按處理違反道路交通管理事件，有關文書送達之程序，準
      用行政程序法送達之規定，違反道路交通管理事件統一裁
      罰基準及處理細則第5 條定有明文。次按，行政程序法中
      對於文書送達，於應受送達人之住居所、事務所或營業所
      為之；於應送達處所不獲會晤應受送達人時，得將文書付
      與有辨別事理能力之同居人、受僱人或應送達處所之接收
      郵件人員，行政程序法第72條第1 項、第73條第1 項分別
      定有明文。查交通部公路總局新竹區監理所桃園監理站桃
      監裁三字第D9A261282 號裁決書，已於92年6 月13日送達
      至異議人設籍所在之桃園市○○路249 號10樓之2 ，由永
      安星鑽社區管理委員會僱用之人員林武男簽收（含大樓管
      理委員會之簽章及代收人林武男之簽名），此有掛號郵件
      收件回執影本附卷可稽，堪認該裁決書已合法送達予異議
      人。雖異議人未居住於上揭戶籍址，然異議人既未變更上
      開設籍住所，可知其尚未廢棄上開住所，是以，上揭裁決
      書既已合法送達於異議人，要無疑義，不能因收受之人嗣
      後未將該裁決書轉交予異議人而認前開裁決書之送達不合
      法。
    (2)次按受處分人，不服公路主管機關或警察機關所為之處罰
      ，得於接到裁決書之翌日起20日內，向管轄地方法院聲明
      異議，道路交通管理處罰條例第87條第1 項定有明文。異
      議人就交通部公路總局新竹區監理所桃園監理站以桃監裁
      三字第D9A261282 號裁決書所為之裁決，業於92年6 月13
      日生送達予異議人之效力，異議人就此部分之異議，迄今
      顯已逾20日之異議期限，並非合法。
    (3)綜上所述，監理機關自92年7 月25日起，易處吊銷並逕行
      註銷異議人駕駛執照之處分，尚無違誤，異議人前開所辯
      ，要無可採。
（三）惟依卷附之花蓮縣警察局花警交字第P00000000 號舉發違
      反道路交通管理事件通知單所載，異議人應到案日期為95
      年5 月24日，而異議人於95年5 月22日即前往原處分機關
      申訴，此有交通違規陳述單及查詢單1 紙附卷足憑，足認
      異議人未逾越應到案期限。從而，依道路交通管理處罰條
      例第21條第1 項第1 款、違反道路交通管理事件統一裁罰
      基準表之規定，應對異議人裁處最低罰鍰新臺幣8400元。
四、綜上所述，本件異議人未領有駕駛執照駕駛小型車之違規事
    實，已臻明確。惟異議人係於期限內到案提出申訴，依道路
    交通管理處罰條例第21條第1 項第1 款、違反道路交通管理
    事件統一裁罰基準表之規定，應對異議人裁處罰鍰新臺幣84
    00元，詎原處分機關竟以異議人逾越應到案期限15日內，繳
    納罰鍰或到案聽候裁決裁處罰鍰9600元，顯有未洽。異議人
    之異議雖無理由，惟原處分機關所為之裁決處分既有上揭違
    失，爰將原處分撤銷之，並自為裁定如主文第二項所示，以
    期適法。
五、依道路交通管理處罰條例第87條第2 項，道路交通案件處理
    辦法第20條，裁定如主文。
中    華    民    國    95    年    12    月    28    日
                        交通法庭  法  官  黃梅淑
以上正本證明與原本無異。
如不服本裁定，應於裁定送達後5 日內向本院提出抗告狀。
                                  書記官  魏里安
中    華    民    國    96    年    1     月    4     日


司法院資訊處製作；財團法人民間司法改革基金會備份。
